臺灣高等法院刑事判決　　　　　　 96年度上更(一)字第534號
上　訴　人　臺灣板橋地方法院檢察署檢察官
被　　　告　乙○○
　　　　　　　　　　（另案於臺灣臺北監獄臺北分監執行中）
選任辯護人　扶助律師姜義贊律師
上列上訴人因被告毒品危害防制條例案件，不服臺灣板橋地方法
院95年度訴字第2752號，中華民國95年11月23日第一審判決（起
訴案號：臺灣板橋地方法院檢察署 95年度偵字第17039號），提
起上訴，判決後由最高法院撤銷發回，本院判決如下：
    主  文
上訴駁回。
    理  由
一、公訴意旨略以：被告乙○○明知安非他命係毒品危害防制條
    例第2 條第2 項第2 款所規定之第二級毒品，不得持有、販
    賣之，竟基於販賣第二級毒品安非他命以營利之概括犯意，
    於不詳時間，先以每1 公克安非他命新臺幣（下同）4 千元
    之價格，向真實姓名年籍不詳、綽號「阿明」之成年男子販
    入第二級毒品安非他命後，再先後於民國95年6 月13日、同
    年月17日、同年月22日，均在臺北縣三重市○○街227 巷10
    號1 樓，以每1 公克5 千元高於進價之價格，連續販賣第二
    級毒品安非他命予甲○○3 次，為警於95年7 月10日19時許
    ，在臺北縣三重市○○路○ 段9 號前查獲，並扣得第二級毒
    品安非他命1 包（淨重0.7 公克，因鑑驗用0.013 公克，驗
    餘淨重0.687 公克），嗣在被告當時位於臺北縣三重市○○
    街227 巷10號2 樓住處，起出吸食器1 組、分裝袋132 個、
    電子磅秤1 個等物，因認被告涉犯毒品危害防制條例第4 條
    第2 項之販賣第二級毒品罪嫌云云。
二、按犯罪事實應依證據認定之，無證據不得認定犯罪事實；不
    能證明被告犯罪者，應諭知無罪之判決，刑事訴訟法第 154
    條第2 項、第301 條第1 項分別定有明文。所謂證據，係指
    足以認定被告確有犯罪行為之積極證據而言，該項證據自須
    適於為被告犯罪事實之證明者，始得採為斷罪之資料；如未
    能發現相當證據，或證據不足以證明，自不能以推測或擬制
    之方法，以為裁判之基礎（最高法院29年上字第3105號、40
    年台上字第86號判例意旨參照）。且刑事訴訟上證明之資料
    ，無論其為直接或間接證據，均須達於通常一般之人均不致
    有所懷疑，而得確信其為真實之程度，始得據為有罪之認定
    ，若其關於被告是否犯罪之證明未能達此程度，而有合理懷
    疑之存在，致使無從形成有罪之確信，根據「罪證有疑，利
    於被告」之證據法則，即不得遽為不利被告之認定。其以情
    況證據（即間接證據）斷罪時，尤須基於該證據在直接關係
    上所可證明之他項情況事實，本乎推理作用足以確證被告有
    罪，方為合法，不得徒憑主觀上之推想，將一般經驗上有利
    被告之其他合理情況逕予排除。又毒品危害防制例所謂之販
    賣行為，須以營利為目的，而將毒品販入或賣出始屬之，行
    為人客觀上究有無販入或賣出之行為，同時其主觀上是否具
    備營利之意圖，既為販賣毒品罪之法定構成要件，自均應依
    證據認定之。
三、本件公訴人認被告乙○○涉有販賣第二級毒品罪嫌，無非以
    被告之供述、證人甲○○及賴靜怡之證述、扣案之第二級毒
    品安非他命1 包（淨重0.7 公克，因鑑驗用0.013 公克，驗
    餘淨重0.687 公克）、吸食器1 組、分裝袋132 個及電子磅
    秤1 個等物，為其論據。訊據被告固坦承上揭扣案物品均係
    伊所有無訛，惟堅詞否認有販賣第二級毒品予甲○○之犯行
    ，辯稱：扣案之安非他命1 包、吸食器1 組，係供其自己施
    用之物，電子磅秤1 台係用來秤其所購得、供自己施用之毒
    品重量（被告涉嫌施用毒品部分，另案偵查起訴），至於分
    裝袋132 個則係用來裝放金飾或藥品；伊與甲○○係認識不
    久的朋友，甲○○曾向伊借錢1 萬元，並曾表示要一起合資
    購買安非他命，向伊拿了3 萬元，但後來均無下文，甲○○
    打電話給伊，然後前往伊當時位於臺北縣三重市○○街 227
    巷10號2 樓住處，都是單純找伊聊天，案發當天甲○○係要
    將1 部電腦搬過來抵債，伊並無販賣任何安非他命予甲○○
    等語。
四、經查：
（一）證人甲○○於警詢時證稱：伊曾於95年6 月13日17時許、
      同年月17日12時許、同年月22日17時許，均以行動電話撥
      打被告使用之0000000000號行動電話聯繫後，再前往臺北
      縣三重市○○路227 巷10號樓下，向被告購買第二級毒品
      安非他命3 次（見偵卷第16頁）。嗣於檢察官偵訊時亦證
      稱：（問：向被告買過幾次毒品？）3次，分別是95年6月
      13日、同年月17日、同年月22日，地點是在被告當時位於
      臺北縣三重市之住處，詳細地址我老婆（即賴靜怡）知道
      ，因為她有陪我去，她都坐在車上等，應該有看到我們在
      交易；（問：為何如此肯定供述之日期無誤？）因為我是
      在6月間認識被告，而在7月間就被查獲，所以印象很深刻
      ；（問：每次購買之數量及價錢？）都是購買1 公克，價
      錢5 千元；（問：如何與被告聯繫？）我撥打被告使用之
      0000000000號行動電話；（問：你自己行動電話門號？）
      0000000000號、0000000000號云云（見偵卷第43頁）。是
      依證人甲○○所述，伊係自95年6 月13日起至同年月22日
      止，均以其使用之0000000000號或0000000000號行動電話
      ，與被告使用之0000000000號行動電話聯繫後，先後向被
      告購買第二級毒品安非他命3次。
（二）惟證人甲○○上揭證詞核與調查事證結果不符：
   一 證人甲○○係於 95年6月23日16時30分許，因持有槍枝、
      瓦斯鋼瓶及鋼珠，在臺北市○○街55巷71號旁為警逮捕，
      認涉犯違反槍砲彈藥刀械管制條例罪嫌，移送臺灣士林地
      方法院檢察署檢察官偵訊（95年度偵字第8075號），經檢
      察官於 95年6月24日諭知交保，而由甲○○之配偶賴靜怡
      任保證人於當日繳交保證人 5萬元釋放，業據本院調閱上
      揭卷宗核閱無誤（點名單及保證金收據本附於本院卷第49
      、50頁），而甲○○因為配偶賴靜怡為籌措保證金，始輾
      轉認識被告之事實，此觀證人賴靜怡於檢察官偵訊時所證
      ：（問：如何認識被告？）因為有一次我先生（即甲○○
      ）被捉要交保，我當時差 1萬元，要去找「阿明」借，因
      為「阿明」不在，我就轉向被告借（見偵卷第110 頁。嗣
      證人賴靜怡於原審審理時亦為相同證述，見原審卷第74頁
      ）、證人甲○○於本院審理時證稱：（問：95年6 月間，
      是否曾在臺北市○○街55巷71號旁，為警查獲並扣得槍枝
      、瓦斯鋼瓶及鋼珠等物？）是；……（問：移送到地檢署
      後，檢察官如何處理？）准予交保 5萬元；（問：何人出
      保證金？）我知道我老婆（即賴靜怡）有跟別人借 1萬多
      元；（問：在今年 6月間，除了這個案子外，還有無其他
      交保案件？）沒有；（問：有無叫你老婆找何人借錢？）
      我叫我老婆去找「阿明」；（問：當時是否認識被告？）
      不認識等語（見原審卷第84、85頁），並有臺灣士林地方
      法院檢察署檢察官95年度偵字第8075號不起訴處分書、臺
      灣高等法院被告前案紀錄表各1份（見原審卷第 92 至105
      頁），至為灼然。可知被告與甲○○係於95年6月24 日始
      相識。
      再參諸被告使用之0000000000號行動電話通聯紀錄（見偵
      卷第46至106頁），其與甲○○所使用之 0000000000號、
      0000000000號行動電話，係從95 年6月24日起開始出現通
      話聯繫，在此之前，並無任何通話聯繫紀錄。益徵證人甲
      ○○與被告認識時間，係在95年6月23日之後，是於95年6
      月13日至同年月22日期間，證人甲○○與被告並不相識，
      亦無彼此以電話聯繫之證明。
      綜上，證人甲○○前揭所證：自95年6月13日起至同年月2
      2日止，均以其使用之 0000000000號或0000000000號行動
      電話，與被告使用之0000000000號行動電話聯繫購買第二
      級毒品安非他命3次云云，顯與上揭調查結果不符。
（三）證人賴靜怡於檢察官偵訊時固證稱印象中甲○○與被告交
      易毒品3 次，每次交易時伊均在場，每次甲○○均向被告
      購買5 千元，但不清楚被告交付多少毒品云云（見偵卷第
      110頁）。然依賴靜怡嗣於原審審理時到庭所證： （問：
      偵訊時所述是否實在？）我有這樣說過，當時真正的情形
      我並不是很清楚，我只是陪我老公甲○○過去而已，甲○
      ○有叫我拿錢給被告，因為甲○○有施用毒品前科，所以
      我想甲○○應該是要跟被告買毒品，但我沒有看到被告有
      拿毒品出來給甲○○；……（問：甲○○拿錢給被告的原
      因？）我不知道是要還被告錢，還是要買東西；……（問
      ：為何妳審理時所述與檢察官偵訊時所述有所出入？）我
      真的不能很確定，我在偵訊時會這樣說，是因為甲○○有
      施用毒品前科，我就以為他跟被告在交易毒品，甲○○當
      時說他要跟被告說一下事情，我在旁邊等語（見原審卷第
      75至79頁）。觀諸上揭證詞，至多僅能證明甲○○曾經交
      付金錢予被告之事實，惟交付金錢之可能原因甚多，難認
      必係購買毒品之價金，況賴靜怡亦稱曾向被告借款以繳納
      甲○○具保之保證金，已如前述，堪認被告所辯甲○○有
      向伊借錢等語，並非子虛，則甲○○當時縱有交付金錢，
      是否係為清償積欠被告之債務，更加不能無疑。又證人賴
      靜怡當時既未目睹被告有交付毒品之行為，且別無其他客
      觀具體事證，僅憑恃甲○○過去之毒品前科，即擅自推測
      甲○○係向被告購買毒品，該主觀上之推測，顯乏合理之
      實際經驗基礎，不能據以認定被告犯罪。
（四）被告自始至終均否認有販賣第二級毒品安非他命之犯行，
      依其供述，並扣案之安非他命1 包（淨重0.7 公克，因鑑
      驗用0.013 公克，驗餘淨重0.687 公克）、吸食器1 組、
      分裝袋132 個、電子磅秤1 個等物，至多僅能證明被告持
      有及施用毒品之犯行。蓋被告前有多次施用毒品紀錄，於
      本案為警查獲後，經採尿送驗結果，呈鴉片類及安非他命
      類之陽性反應，已由檢察官另案偵查終結提起公訴，現由
      原審以95年度訴字第2751號審理中，有臺灣檢驗科技股份
      有限公司 95年7月24日濫用藥物尿液檢驗報告（見偵卷第
      113 頁）、臺灣高等法院被告前案紀錄表各 1份附卷可稽
      ，兼以扣案之第二級毒品安非他命數量微少，其所辯扣案
      之安非他命1包、吸食器1組係供其自己施用之物，電子磅
      秤 1台係用來秤其所購得、供自己施用之毒品重量，分裝
      袋 132個係用來裝放金飾或藥品等語，洵非全然不足採信
      ，不能逕將一般經驗上有利被告之其他合理情況均予排除
      ，而遽認被告確有公訴人所指之販毒犯行。
（五）從而，本案依公訴人所提出之全部證據，尚不能認定被告
      確有販賣第二級毒品之罪行，仍有合理懷疑之存在，依「
      罪證有疑，利於被告」之證據法則，自不能以推測或擬制
      之方法，輕率斷人重罪。
（六）本件檢察官、被告及辯護人於原審均聲請傳喚證人甲○○
      就其是否有向被告購買第二級毒品安非他命乙事行交互詰
      問，因證人甲○○就該待證事實之陳述，可能使自己涉犯
      持有或施用第二級毒品罪嫌，於原審當庭表示就上開待證
      事實拒絕證言（見原審卷第73頁），因而無從對之進行詰
      問調查，併予敘明。
五、綜上所述，依本院調查所得之證據，不足以證明被告確有公
    訴人所指之販賣第二級毒品犯行，此外復查無其他證據足資
    證明被告犯罪，揆諸首開說明，本案不能證明被告犯罪，應
    為被告無罪之諭知，以昭審慎。
六、原審本同上之見解，以本案尚有合理懷疑，無以確信被告該
    販賣第二級毒品之犯行，而為被告無罪之諭知，並無不合。
    檢察官上訴猶執前詞指摘原判決不當，為無理由，應予駁回
    。
據上論斷，應依刑事訴訟法第368條，判決如主文。
本案經檢察官劉文水到庭執行職務
中　　華　　民　　國　　96　　年　　10　　月　　25　　日
 　　　　　 刑事第十二庭  審判長法　官 蔡永昌
                                法　官 施俊堯
                                法　官 王梅英
以上正本證明與原本無異。
檢察官如不服本判決，應於收受送達後十日內向本院提出上訴書
狀，其未敘述上訴之理由者並得於提起上訴後十日內向本院補提
理由書（均須按他造當事人之人數附繕本）。
被告不得上訴。
                                書記官 顧哲瑜
中　　華　　民　　國　　96　　年　　10　　月　　26　　日
